臺灣高等法院臺中分院刑事判決    　
111年度金上訴字第436號
上  訴  人  臺灣彰化地方檢察署檢察官  
上  訴  人  
即  被  告  陳柔伊


選任辯護人  胡陞豪律師（法扶律師）
上列上訴人等因被告加重詐欺等案件，不服臺灣彰化地方法院11
0年度訴字第750號中華民國110年12月15日第一審判決（起訴案
號：臺灣彰化地方檢察署110年度少連偵字第87號、110年度偵字
第9536號），提起上訴，及移送本院併辦（移送併辦案號：同署
111年度少連偵字第11號），本院判決如下：     
    主    文
原判決撤銷。
乙○○犯如附表甲各編號所示之罪，各處如附表甲各編號主文欄所
示之刑。應執行有期徒刑壹年貳月。緩刑肆年，並應於緩刑期間
內，參加受理執行之地方檢察署所舉辦之法治教育課程貳場次，
及向檢察官指定之政府機關、政府機構、行政法人、社區或其他
符合公益目的之機構或團體，提供伍拾小時之義務勞務，緩刑期
間付保護管束。
    犯罪事實
一、緣曾品軒、游暄民於民國110年6月間，加入真實姓名年籍不
    詳、通訊軟體Telegram暱稱「阿娟專業」、「媽的發科」之
    成年男子（無證據證明為未成年人）及其他真實姓名年籍不
    詳之成年人所組成3人以上，以實施詐術為手段，具有持續
    性、牟利性之有結構性詐欺集團犯罪組織（下稱本案詐欺集
    團，曾品軒、游暄民所犯加重詐欺取財等犯行，業經原審判
    處罪刑確定），擔任領取內有人頭帳戶提款卡等物之包裹，
    俗稱「取簿手」之工作，約定每領取1個包裹可獲得500元報
    酬，其等乃加入該集團成員使用之Telegram群組「包包回報
    01」（下稱集團群組，內有7至8位成員，曾品軒暱稱為「媽
    的逼」、「愛你喔」，游暄民暱稱為「哈密瓜」），俾利與
    集團成員聯繫領取包裹事宜。曾品軒、游暄民參與本案詐欺
    集團期間，即與本案詐欺集團所屬其餘成員，共同意圖為自
    己不法之所有，基於三人以上詐欺取財、隱匿詐欺所得去向
    之洗錢犯意聯絡，由本案詐欺集團所屬不詳成員，在社群軟
    體IG上刊登家庭代工訊息，葉○羽（96年3月生，為未滿18歲
    之少年，真實姓名年籍詳卷）於110年6月18日某時上網瀏覽
    獲悉該訊息後，以通訊軟體LINE詢問，該詐欺集團所屬不詳
    成員即佯稱係唯心彩藝包裝行有限公司員工「小惠」及「財
    務周嘉琳」，公司徵求家庭代工，須提供金融帳戶提款卡（
    含密碼）云云，致葉○羽陷於錯誤，依指示於110年6月19日1
    1時9分許，在新竹縣○○鎮○○路00號「7-11超商新關中門市」
    ，將其所申設中華郵政帳號00000000000000號帳戶之提款卡
    ，以包裹店到店方式，寄送到臺南市○○區○○街00巷0號「7-1
    1超商仁灣門市」（下稱「仁灣門市」，收件人：田怡慧)；
    再由「阿娟專業」、「媽的發科」在集團群組中，指示曾品
    軒、游暄民前往仁灣門市領取上開葉○羽寄送之帳戶包裹，
    游暄民因此另找與其等有上開三人以上共同詐欺取財、洗錢
    犯意聯絡之少年吳○恩（96年11月生，本案行為時為未滿18
    歲之少年，真實姓名年籍詳卷，綽號樂樂）一同前往領取人
    頭帳戶包裹。曾品軒乃於同年6月21日駕駛由游暄民提供之
    車牌號碼000-0000號自用小客車（車主為游暄民不知情之母
    親莊晴華），搭載游暄民、吳○恩，及應游暄民邀約出遊之
    游暄民女友乙○○一同前往。而乙○○依觀察其等抵達臺南市區
    後，先後由吳○恩於同日15時16分許，下車在臺南市○○區○○
    路000號「7-11超商臺南永龍門市」領取包裹、游暄民於同
    日15時56分許，下車在臺南市○○區○○街000號「7-11超商臺
    南鈺華門市」領取包裹，及在車上聽聞曾品軒、游暄民、吳
    ○恩之交談內容等客觀情況，依其智識程度及日常生活經驗
    ，對於曾品軒、游暄民、吳○恩等人，專程開車前往外縣市
    ，並無遊玩之意，而是至不同便利商店領取包裹，此種顯然
    違反常情之情況，領取之包裹內極可能裝有詐欺集團欲作為
    詐欺取財犯罪工具使用之相關資料，而已預見游暄民等人恐
    係詐欺集團成員，從事依詐欺集團指示前往便利商店領取內
    裝有取金融帳戶資料包裹之工作，竟基於縱使發生他人因受
    騙致財產受損、隱匿詐欺犯罪所得去向之結果，亦不違背其
    本意之詐欺取財及洗錢之不確定故意，與曾品軒、游暄民、
    吳○恩及其等所屬詐欺集團其餘成年成員，共同意圖為自己
    不法所有，基於三人以上共同詐欺取財、隱匿詐欺犯罪所得
    去向之洗錢犯意聯絡，因吳○恩至「仁灣門市」領取葉○羽寄
    送之帳戶包裹上車後，與曾品軒、游暄民討論領得之包裹與
    先前所領取包裹之重量、費用有極大差異，在車上打開該包
    裹後，發現領錯包裹，而吳○恩與游暄民下車至「仁灣門市
    」將包裹退回時，認為店員對其等行徑已有懷疑，唯恐該門
    市店員報警，游暄民乃告知乙○○包裹收件人姓名、代碼，指
    示乙○○進入「仁灣門市」領取葉○羽寄送之帳戶包裹，乙○○
    即於同日16時2分許，進入「仁灣門市」領取葉○羽寄送之帳
    戶，上車後交給曾品軒。曾品軒即依「阿娟專業」指示，開
    車搭載游暄民、吳○恩及乙○○返回臺中市區，由吳○恩另在臺
    中市區○○區○○路0號臺中轉運站寄物櫃、臺灣大道3段000號
    八國寄貨中南站等處，領取數個包裹後，於同日20時14分許
    ，在臺中市○○區○○○道0段000號「7-11超商展騰門市」前，
    由吳○恩將葉○羽寄送之帳戶包裹及當日領取之其他數個包裹
    ，放進停放該處之林漢民所駕駛之車牌號碼000-0000號賓士
    車內，轉交該集團其他成員，以此迂迴層轉之方式製造追查
    斷點，而隱匿詐欺犯罪所得（提款卡）之去向。嗣旋由本案
    詐欺集團不詳成員，以附表乙編號1、2詐欺時間及方式欄所
    示時間、方式，對甲○○、劉姵妤施行詐術，致其等陷於錯誤
    ，分別於附表乙編號1、2所示之匯款時間，匯款如附表乙編
    號1、2所示之金額，至葉○羽上開郵局帳戶，再由該詐欺集
    團不明車手成員，分別於附表乙編號1、2所示提領時間，持
    該人頭帳戶提款卡，提領如附表乙編號1、2所示金額後，將
    提領之詐欺贓款上繳該集團不詳成員，以迂迴層轉之方式製
    造金流斷點，致無從追查前揭犯罪所得去向，而隱匿詐欺犯
    罪所得。嗣因甲○○等人發覺受騙報警，始循線查悉上情。
二、案經彰化縣警察局田中分局報告臺灣彰化地方檢察署檢察官
    偵查起訴。
    理    由
一、程序方面：
    本案以下所引用具傳聞性質之證據資料，檢察官、上訴人即
    被告乙○○（下稱被告）、辯護人於本院準備程序時，表示同
    意有證據能力。又本案所引用之非供述證據，亦屬合法取得
    ，本院審酌該等證據作成及取得之程序均無違法之處，依法
    均可作為認定犯罪事實之證據。
二、認定犯罪事實所憑之證據及理由：
    訊據被告固不否認其有上揭時間，在「仁灣門市」領取葉○
    羽寄送之人頭帳戶包裹後，交予曾品軒之事實，惟矢口否認
    有何與曾品軒、游暄民、 吳○恩等人共同詐欺取財、洗錢之
    犯行，辯稱：案發當時我有固定工作，游暄民是我男友，他
    找我一起去臺南，並未告訴我是要去作何事，我當天因為睡
    眠不足，上車後大半時間都在睡覺，睡醒後就發現已經到臺
    南，我不知道到臺南的目的是要領取供詐騙使用的包裹。當
    時因為吳○恩領錯包裹，游暄民叫我去領，我想說是朋友，
    就去幫忙領，領完後直接交給曾品軒，我不知道包裹是詐騙
    有關的包裹云云。經查：
　㈠葉○羽依本案詐欺集團不詳成員之指示，將其所申辦之上開郵
    局帳戶提款卡，以店到店包裹寄送至「仁灣門市」等情，業
    據證人即告訴人葉○羽於警詢（田中分局警卷第238至240頁
    ）證述明確，並有葉○羽提供之LINE對話紀錄截圖、新竹縣
    政府警察局新埔分局東安派出所受理案件證明單、內政部警
    政署反詐騙諮詢專線紀錄表（田中分局警卷第241至245頁）
    附卷可稽。
　㈡曾品軒於上開時間，駕車搭載游暄民、吳○恩及乙○○前往臺南
    市永康區，並無四處遊玩，而係依集團群組內之指示，先後
    由吳○恩於同日15時16分許，下車在臺南市永康區中山路398
    號「7-11超商臺南永龍門市」領取包裹、游暄民於同日15時
    56分許，下車在臺南市○○區○○街000號「7-11超商臺南鈺華
    門市」領取包裹。嗣因吳○恩在「仁灣門市」領取葉○羽寄送
    之帳戶包裹後，發覺領錯包裹，將包裹退回，而由乙○○於同
    日16時2分許，進入「仁灣門市」領取葉○羽寄送之帳戶包裹
    ，領取後交給曾品軒，之後，曾品軒即開車搭載游暄民、吳
    ○恩及乙○○返回臺中市區，另在臺中市區○○區○○路0號臺中轉
    運站寄物櫃、臺灣大道3段690號八國寄貨中南站等處領取數
    個包裹後，於同日20時14分許，在臺中市○○區○○○道0段000
    號「7-11超商展騰門市」前，由吳○恩將葉○羽寄送之帳戶包
    裹連同當日領取之其他幾個包裹，放進停放該處之林漢民所
    駕駛之車牌號碼000-0000號賓士車內之事實，業據被告於原
    審坦認屬實（原審卷第70至72、349頁），並經證人即同案
    被告曾品軒於原審（原審卷第322至338頁）、游暄民於原審
    （原審卷第298至320頁）、吳○恩於原審（原審卷第176至20
    4頁）、林漢民於警詢（田中分局警卷第64至69、93至95頁
    ）證述明確，復有集團群組對話截圖（田中分局警卷第61、
    290至303頁）、「7-11超商臺南永龍門市」監視器錄影畫面
    截圖（田中分局警卷第331至333頁、原審卷第363至365頁）
    、「7-11超商臺南鈺華門市」監視器錄影畫面截圖（田中分
    局警卷第334至335頁、原審卷第367至368頁）、「仁灣門市
    」監視器錄影畫面截圖（田中分局警卷第336至337頁、原審
    卷第369至370頁）、八國寄貨中南站外觀現場照片（田中分
    局警卷289頁）、「7-11超商展騰門市」監視器錄影畫面截
    圖（田中分局警卷第324至330頁）、八國寄貨中南站監視器
    錄影畫面截圖（田中分局警卷第322頁）、朝富路6號寄物櫃
    監視器錄影畫面截圖（田中分局警卷第119至122頁）、車號
    000-0000號車輛詳細資料報表（田中分局警卷第344頁）在
    卷可憑。
　㈢本案詐欺集團取得上開葉○羽郵局帳戶後，以之作為詐欺附表
    乙編號1、2所示甲○○、劉姵妤匯款之人頭帳戶使用，致甲○○
    、劉姵妤受騙後陷於錯誤，分別依該詐欺集團不詳成員指示
    於附表乙編號1、2所示時間匯款各該金額至上開葉○羽郵局
    帳戶，旋由本案詐欺集團不詳車手成員提領一空之事實，業
    據證人即告訴人甲○○（田中分局警卷第246至249頁）、劉姵
    妤（田中分局警卷第259至262頁）於警詢證述明確，並有【
    甲○○】臺南市政府警察局歸仁分局仁德分駐所受理詐騙帳戶
    通報警示簡便格式表、受理案件證明單、內政部警政署反詐
    騙諮詢專線紀錄表（田中分局警卷第253、254、257至258頁
    ）、【劉姵妤】新竹市警察局第一分局西門派出所受理詐騙
    帳戶通報警示簡便格式表、金融機構聯防機制通報單、手機
    網路轉帳截圖、內政部警政署反詐騙諮詢專線紀錄表（田中
    分局警卷第265、266、268至271頁）、葉○羽郵局帳戶之客
    戶基本資料與客戶歷史交易清單（原審卷第435、437頁）附
    卷足憑。是被告分擔至「仁灣門市」領取上述葉○羽遭詐騙
    後所寄交之帳戶包裹，將該包裹交予曾品軒等人，再由吳○
    恩轉放在林漢民車上，由其餘集團成員前往收取之俗稱「收
    簿手」工作，再由本案詐欺集團持以作為詐欺附表乙編號1
    、2所示甲○○、劉姵妤匯款使用之人頭帳戶，致甲○○、劉姵
    妤陷於錯誤，匯款至葉○羽寄交之前揭帳戶，由該詐欺集團
    不明車手持該帳戶提款卡提領等情，應堪認定。
　㈣被告雖以前揭情詞置辯。然查：
  1.被告於原審準備程序時供稱：...我知道吳○恩下車去超商領
    東西，他去超商回來後，就領了包裹放在車上，接著曾品軒
    又載我們到「仁灣門市」附近停車，停車前，曾品軒、游暄
    民、吳○恩3人在車上討論要去領包裹，有講到他們群組（說
    是他們群組叫他們去領包裹，但詳細內容沒說），吳○恩就
    下車進去超商領包裹（第一次），但他回來上車說忘記包裹
    領受人是誰及包裹代碼，他們3人就看群組內容，知道包裹
    領受人及包裹代碼，吳○恩就又下車去該超商領包裹（第二
    次），結果這次領回來核對群組資料 ，發現領錯包裹，他
    們3人就討論要將包裹拿去退掉，吳○恩就又下車去該超商要
    退包裹（第三次去超商），後來回來車上，他有成功退包裹
    ，但退的錢要幾個禮拜才能拿到，吳○恩說超商店員好像懷
    疑了，怕店員報警，所以沒有把正確的包裹領回來，游暄民
    就告訴我包裹領受人是誰及包裹代碼，叫我下車去領，該包
    裹領受人不是我們4人，也不是我認識的人。我領完包裹就
    交給曾品軒等語（原審卷第71頁）。
　2,證人吳○恩於原審審理時證稱：我在領包裹時，被告已經醒
    了，她應該有看到我領包裹回來。到臺南後，第一站永龍門
    市是我去領包裹，第二站鈺華門市是游暄民下車去領包裹，
    第三站我領錯包裹，因為回到車上，曾品軒說這個包裹怎麼
    那麼貴，又很重，跟原先領的包裹重量差很多，游暄民拿過
    去打開後發現裡面是一個塑膠的東西，曾品軒或游暄民他們
    說領錯，我拿回去給店員，正確的包裹我沒有再去領，是被
    告去領。因為當時我回去退包裹時，游暄民有下車跟我一起
    進去門市，曾品軒和游暄民在車上有說店員好像在懷疑游暄
    民，印象中好像也有提到收件人是女的，就叫我不要去領了
    ，叫被告下去幫忙領，收件人名字跟末三碼應該是游暄民跟
    被告說的，因為游暄民在被告旁邊，被告領包裹上車後，好
    像也是交給曾品軒，曾品軒就在放在前面的置物箱。當天到
    臺南除了去超商領包裹，沒有去其他地方玩，領完包裹就往
    北開等語（本院第181至186、193、199至202頁），核與被
    告上述情節大致相符。
　3.綜依被告與吳○恩所述，曾品軒於上開時間，駕車搭載游暄
    民、吳○恩及乙○○前往臺南市永康區，並無四處遊玩，而係
    依集團群組內之指示，先後由吳○恩、游暄民下車領取包裹
    ，曾品軒、游暄民、吳○恩3人在車上曾討論集團群組所說領
    取包裹之事，繼由吳○恩再度依循指示下車至「仁灣門市」
    領取包裹，且在「仁灣門市」欲領取之包裹收件人係女性，
    卻由為男性之吳○恩領取，於發現領錯後，曾品軒等3人因恐
    超商店員懷疑、報警，遂改指示被告前往領取。則曾品軒等
    3人依集團群組指示，從彰化住居處特意遠到臺南市區各超
    商門市，密集多次領取包裹，行徑怪異，衡情各該包裹倘若
    與犯罪無關，寄件人本可直接寄送至同一指定地點，實無須
    平白無故再另以高額費用委請他人遠至異地多點代為取件並
    轉送之理；且被告至「仁灣門市」領取包裹，係由游暄民等
    人告知包裹取件人真實姓名及包裹代碼，足見被告係冒用他
    人身分領取該包裹，倘被告係合法之收取包裹，實無假冒不
    認識之他人身分前往收取，此與一般正常包裹收取流程迥不
    相同，反與詐欺集團中擔任「收簿手」（即從事領取內含金
    融帳戶資料包裹工作之俗稱）之工作內容相侔。況且，被告
    下車領取包裹前，在車上已經聽聞曾品軒等3人討論店員對
    其等已有懷疑、怕店員報警之事，一般人聽聞此事，應均能
    預見其等在超商領取包裹，恐屬違法行為，被告對於曾品軒
    、游暄民、吳○恩負責領取包裹所為，乃俗稱「收簿手」之
    工作一情，理應有所認識，其於此自能預見、知悉游暄民指
    示其領取之包裹當與詐欺有關。是被告主觀上應已預見其依
    游暄民之指示，至「仁灣門市」領取葉○羽寄送之包裹，交
    予曾品軒帶回臺中市區，將可能係在從事類如領取、轉送人
    頭帳戶資料等行徑，此為詐欺集團為遂行詐欺犯行分工之一
    環，意在規避查緝，並藉此製造金流之斷點，以掩飾或隱匿
    詐欺被害人之犯罪所得，當屬不法行為，其卻因與游暄民為
    男女朋友，仍依游暄民指示，假以收件人「田怡慧」之名義
    領取包裹，依上開情節以觀，被告為上開行為時，主觀上確
    實有容任其行為將導致詐欺取財及掩飾或隱匿詐欺犯罪所得
    去向之犯罪發生之本意，復依被告之認知，參與本案之人至
    少有曾品軒、游暄民、吳○恩、向葉○羽等人騙取帳戶提款卡
    之人，堪認被告主觀上確有三人以上共同詐欺取財之不確定
    故意，至為灼然。
　4.本案詐欺集團成員「阿娟專業」、「媽的發科」指示曾品軒
    等3人領取內有人頭帳戶資料之包裹，乃為利用人頭帳戶非
    詐欺集團成員本人名義之外觀，製造犯罪偵查之斷點，一旦
    有被害人因遭詐騙而匯款至詐欺集團成員指定之人頭帳戶，
    集團內之成員旋會指示負責提領贓款之車手持人頭帳戶提款
    卡將該等詐欺之犯罪所得領出，藉以斬斷金流，而隱匿該犯
    罪所得之去向，核屬洗錢防制法第2條第2款所規範之洗錢行
    為。而被告與曾品軒等人前往領取葉○羽所寄交帳戶包裹之
    時間，與附表乙所示甲○○等人所述受騙時間，兩者時間緊湊
    相連，顯係於被告領取葉○羽所寄交帳戶包裹，嗣由吳○恩轉
    交不詳上手後，旋即由本案詐欺集團作為匯款帳戶使用，足
    見被告領取包裹之行為，係該詐欺集團犯罪計畫中不可或缺
    之重要環節。則被告主觀上已預見其與曾品軒等3人上述所
    為，可能係在從事類如領送人頭帳戶資料等行徑，此為詐欺
    集團為遂行詐欺犯行分工之一環，意在規避查緝，並藉此製
    造金流之斷點，以掩飾或隱匿詐欺被害人之犯罪所得，有如
    前述，其猶執意為之，而容任掩飾或隱匿犯罪所得即洗錢行
    為之發生，足見其亦確有洗錢之不確定故意甚明。
　㈤刑法之共同正犯，其正犯性理論係「一部行為全部責任」原
    則，依一般採用之犯罪共同說，共同正犯之成立，各參與犯
    罪之人，在主觀上具有明示或默示之犯意聯絡（即共同行為
    決意），客觀上復有行為之分擔（即功能犯罪支配），即可
    當之。換言之，行為人彼此在主觀上有相互利用對方行為，
    充當自己犯罪行為之意思，客觀上又呈現分工合作，彼此互
    補，協力完成犯罪之行為模式，即能成立；且此犯意聯絡，
    不限於事前有所協議，其於行為當時，基於相互之認識，就
    既成之條件加以利用而繼續共同實行犯罪之意思，亦無礙於
    共同正犯之成立。從而，於數人參與犯罪之場合，只須各犯
    罪行為人間，基於犯意聯絡，同時或先後參與分擔部分行為
    ，以完成犯罪之實現，即應對整體犯行負全部責任，不以參
    與人「全程」參與犯罪所有過程或階段為必要，此「一部行
    為全部責任」原則之運用，對於多人分工合作，各自遂行所
    分擔之部分行為，使各部分犯行無縫銜接，以共同完成詐騙
    被害人款項之目的等現代型多數參與犯之類型而言，尤為重
    要。而依現今詐欺集團之犯罪型態及模式，詐欺集團成員之
    分工細緻，詐欺集團為實行詐術騙取款項，並蒐羅、使用人
    頭帳戶以躲避追緝，搭配持用該帳戶提款之車手、回水（上
    繳贓款），各犯罪階段緊湊相連，仰賴多人縝密分工，相互
    為用，方能完成之集團性犯罪，尤以愈龐大、愈複雜之詐欺
    集團，其個別成員相對於詐欺集團，益形渺小，是個別成員
    未能參與詐欺集團每一個犯罪活動之情形，相對增加，從犯
    罪之縱斷面予以分析，詐欺集團之全體成員，應就該詐欺集
    團所為之一切非法作為，依共同正犯之法理，共同負責。本
    案被告既對遂行本案詐欺犯行具有不確定故意，已如前述，
    且核被告所為，已參與詐欺犯罪構成要件行為之實行，而非
    單純於曾品軒等3人及所屬詐欺集團不詳成員犯罪行為完成
    後，予以助力，堪認其對該集團成員彼此間可能係透過分工
    合作、互相支援以完成詐欺取財之犯罪行為一節當有所預見
    ，其既以自己共同犯罪之意思，相互支援及分工合作，以達
    上揭犯罪之目的，自應就所參與犯罪之全部犯罪結果共同負
    責，而應論以共同正犯，而非事後幫助行為或單純之幫助犯
    。至被告縱使未與其他負責實施詐騙之集團成員謀面或聯繫
    ，亦未明確知悉集團內負責其他層級分工之其他成員身分及
    所在，彼此互不認識，亦不過係詐欺集團細密分工模式下之
    當然結果，無礙被告係本件共同正犯之認定。被告辯稱其並
    無共同詐欺、洗錢的犯意聯絡，至多構成幫助犯云云，不足
    為採。
　㈥綜上所述，被告前揭所辯，應係臨訟卸責之詞，無可採信。本案事證已臻明確，被告上開犯行均堪認定，應予依法論科。
三、論罪量刑之理由：
  ㈠本案依被告所述情節及卷內證據，被告參與本案犯行，參與
    成員至少有被告、游暄民、曾品軒、吳○恩、「阿娟專業」
    、「媽的發科」及向葉○羽、甲○○、劉姵妤施行詐術之不詳
    成員等人，為三人以上無訛。
　㈡依修正後洗錢防制法規定，倘行為人意圖掩飾或隱匿特定犯
    罪所得來源，而將特定犯罪所得直接消費處分，甚或交予其
    他共同正犯予以隱匿，或由共同正犯以虛假交易外觀掩飾不
    法金流移動，即難認僅單純犯罪後處分贓物之行為，應仍構
    成新法第2條第1或2款之洗錢行為（最高法院108年度台上字
    第1744號、108年度台上字第3086號判決意旨參照）。本案
    被告分擔收取葉○羽帳戶包裹之「收簿手」工作，被告主觀
    上有隱匿詐欺犯罪所得，以逃避國家追訴或處罰之意思，且
    附表乙編號1、2部分，客觀上所為已切斷資金與當初犯罪行
    為之關聯性，隱匿詐欺特定犯罪所得（匯入款項）去向，而
    製造金流斷點，自應成立洗錢防制法第14條第1項所定之一
    般洗錢罪。惟本案詐欺集團收取葉○羽帳戶包裹之目的，既
    係在利用該金融帳戶，續由該詐欺集團成員作為匯款帳戶，
    用以詐騙附表乙編號1、2所示甲○○等人匯款，取得匯入各該
    帳戶內之詐欺贓款，是就被告領取葉○羽帳戶包裹之行為，
    不過係用以接收金流、取得詐欺贓款之過程，並未明顯擴大
    損害及法益之侵害，其不法內涵應為附表編號1、2不法行為
    所涵蓋，不再另論以洗錢防制法第14條之一般洗錢罪，以免
    過度評價。
  ㈢核被告就領取葉○羽帳戶包裹部分之所為，係犯刑法第339條
    之4第1項第2款之三人以上共同犯詐欺取財罪；就附表編號1
    、2所為，均係犯洗錢防制法第14條第1項之一般洗錢罪、刑
    法第339條之4第1項第2款之三人以上共同犯詐欺取財罪
　㈣被告就其所參與之本案犯行，雖未親自實施電話詐騙行為，
    但被告與本案詐欺集團其他不詳成員之間，分工領取內有金
    融帳戶提款卡包裹之工作，屬該詐欺集團犯罪歷程不可或缺
    之重要環節，堪認被告與游暄民、曾品軒、吳○恩、「阿娟
    專業」、「媽的發科」及該詐欺集團其餘成員間，具有相互
    利用之共同犯意，而各自分擔部分犯罪行為，就所犯上開洗
    錢、加重詐欺取財等犯行，均具有犯意聯絡與行為分擔，均
    為共同正犯。
  ㈤被告就附表編號1、2所犯一般洗錢罪、三人以上共同犯詐欺
    取財罪，行為均有部分重疊合致，且犯罪目的均單一，依一
    般社會通念，應均評價為一罪方符合刑罰公平原則，均為想
    像競合犯，依刑法第55條規定，均從一重論以三人以上共同
    犯詐欺取財罪處斷。
　㈥詐欺取財罪，係為保護個人之財產法益而設，行為人罪數之
    計算，自應依遭詐騙之被害人人數計算，是被告所犯3次加
    重詐欺取財犯行，犯意各別、行為互殊，且侵害法益不同，
    應予分論併罰。
四、撤銷原判決及自為判決之說明：
　㈠原審審理結果，認依被告之分工角色，無證據證明被告領取
    葉○羽帳戶包裹之行為，係以自己參與詐欺犯罪之意思而為
    ，難認被告有加入曾品軒、游暄民、吳○恩所屬詐欺集團及
    就本案詐騙葉○羽等人之犯行有共同正犯之犯意聯絡，應認
    僅屬幫助犯，以被告所為係幫助犯三人以上共同詐欺取財罪
    、幫助犯一般洗錢罪，為想像競合犯，從一重論以幫助犯三
    人以上共同詐欺取財罪，事證明確，依法論罪科刑，固非無
    見。惟查：刑法關於正犯、幫助犯之區別，係以其主觀之犯
    意及客觀之犯行為標準，凡以自己犯罪之意思而參與犯罪，
    無論其所參與者是否犯罪構成要件之行為，皆為正犯，其以
    幫助他人犯罪之意思而參與犯罪，其所參與者，苟係犯罪構
    成要件之行為，亦為正犯。如以幫助他人犯罪之意思而參與
    犯罪，其所參與者又為犯罪構成要件以外之行為，則為從犯
    （最高法院95年度台上字第3886號判決意旨參照）。查被告
    對遂行本案詐欺、洗錢犯行具有不確定故意，並分擔犯罪構
    成要件部分行為之實行，自應就所參與犯罪之全部犯罪結果
    共同負責，而應論以共同正犯。原審未詳予審酌，就被告所
    犯論以幫助犯，認事用法及適用法則均有不當。檢察官上訴
    主張被告本案所為應與曾品軒等人論以共同正犯，為有理由
    ，但主張原審宣告被告緩刑不當，則無可採（詳後述）；被
    告上訴並未提出其他有利之事證，仍執前詞否認犯罪，為無
    理由。且原判決既有上開違誤之處，即屬無可維持，應由本
    院予以撤銷改判。
　㈡爰以行為人之責任為基礎，審酌被告參與本案犯行，分擔領
    取人頭帳戶包裹之工作，所為嚴重損害財產交易安全及社會
    經濟秩序，對社會所生危害非輕；並考量被告於為本案犯行
    時，甫滿18歲，年輕識淺，及其參與本案犯罪動機、目的、
    手段、角色分工，各該告訴人受騙所生損害，被告自始否認
    參與犯罪，迄未與各該告訴人和解或調解，暨被告自述國中
    畢業，現為蝦皮購物網站店到店之門市人員，月收入2萬8,0
    00元，會幫忙負擔家中的房貸、車貸，未婚之教育程度與家
    庭生活情況等一切情狀，酌情分別量處如附表甲各編號所示
    之刑。又被告如附表甲所示3次犯行，犯罪時間為110年6月2
    1日、22日，犯罪時間均甚為密接，所犯均為同一罪質之財
    產上犯罪，責任非難重複之程度較高，及被告所為「收簿手
    」尚屬該詐欺集團外圍之工作，實際並未取得報酬，各該告
    訴人所受財產損失等情況，及為避免責任非難過度評價，暨
    定應執行刑之限制加重原則，兼顧刑罰衡平要求之意旨，定
    其應執行刑如主文第2項所示。
　㈢被告未曾因故意犯罪受有期徒刑以上刑之宣告，有臺灣高等
    法院被告前案紀錄表在卷可稽，其為本案犯行時甫滿18歲，
    年輕識淺，因與游暄民與男女朋友，於游暄民指示下，一時
    短於思慮，致觸犯本案罪刑，其雖未坦認犯罪，但對於有領
    取葉○羽寄交包裹之客觀事實，並未否認，且其僅參與1次領
    取人頭帳戶包裹之行為，犯罪情節俱尚未至無可原宥之程度
    ，兼衡酌被告現年僅19歲，如令其入監執行，對其人格發
    展及將來復歸社會之適應，未必有所助益，經綜核上情，認
    被告歷經本案偵審之程序，應足使其心生警惕，尚無令被告
    入監以監禁方式加以矯正之必要，因認被告上開宣告之刑，
    以暫不執行為適當，爰依刑法第74條第1項第1款之規定，諭
    知緩刑4年。又為使被告建立正確之法律觀念，避免再度犯
    罪，爰併依同法第74條第2項第5款規定，諭知被告應向檢察
    官指定之政府機關、政府機構、行政法人、社區或其他符合
    公益目的之機構或團體，提供50小時之義務勞務，及依同條
    項第8款規定，諭知被告於緩刑期間內應接受受理執行之地
    方檢察署舉辦之法治教育2場次，暨依同法第93條第1項第2
    款規定，諭知於緩刑期間付保護管束，期使被告日後謹慎行
    事，並能藉此培養正確法治觀念。末依同法第75條之1第1項
    第4款規定，倘被告違反本院所定上開命其履行之事項情節
    重大，足認原宣告之緩刑難收預期效果，而有執行刑罰之必
    要者，檢察官得聲請撤銷其本案緩刑宣告，附此說明。
　㈣被告否認其領取包裹有獲取報酬，卷內復無其他證據證明其
    確實有獲得任何犯罪所得，依罪證有疑利歸被告之原則，爰
    不予宣告沒收犯罪所得。
據上論斷，依刑事訴訟法第369條第1項前段、第364條、第299條
第1項前段，判決如主文。
本案經檢察官賴志盛提起公訴、移送併辦，檢察官林士富提起上
訴，檢察官丙○○到庭執行職務。
中　　華　　民　　國　　111 　年　　5 　　月　　31　　日
        　　刑事第十庭    審判長法　官  陳  宏  卿
　　　　　　　　　　　　　　    法　官  楊  文  廣
     　　　　　　　　　 　　　  法　官  簡  芳  潔     
　　　　　　　　　　　　　　　                      
以上正本證明與原本無異。     
如不服本判決應於收受送達後20日內向本院提出上訴書狀，其未
敘述上訴理由者，並得於提起上訴後20日內向本院補提理由書（
均須按他造當事人之人數附繕本）「切勿逕送上級法院」。因疫
情而遲誤不變期間，得向法院聲請回復原狀。

                                書記官  廖  婉  菁
　　　　　　　　　　　　　　　　
中　　華　　民　　國　　111 　年　　6 　　月　　1 　　日
附錄論罪科刑法條全文：
洗錢防制法第14條
有第2條各款所列洗錢行為者，處7年以下有期徒刑，併科新臺幣
5百萬元以下罰金。
前項之未遂犯罰之。
前二項情形，不得科以超過其特定犯罪所定最重本刑之刑。
　
中華民國刑法第339條之4
犯第339條詐欺罪而有下列情形之一者，處1年以上7年以下有期
徒刑，得併科1百萬元以下罰金：
一、冒用政府機關或公務員名義犯之。
二、三人以上共同犯之。
三、以廣播電視、電子通訊、網際網路或其他媒體等傳播工具，
    對公眾散布而犯之。
前項之未遂犯罰之。

附表甲：
編號 犯罪事實 主文 ⒈ 犯罪事實欄一（葉○羽部分） 乙○○三人以上共同犯詐欺取財罪，處有期徒刑壹年。 ⒉ 附表乙編號1 乙○○三人以上共同犯詐欺取財罪，處有期徒刑壹年。 ⒊ 附表乙編號2 乙○○三人以上共同犯詐欺取財罪，處有期徒刑壹年。 

附表乙：
編號 被害人 詐欺時間及方式 匯款時間及金額（新臺幣） 匯入帳戶 提領時間及金額 1 甲○○ 本案詐欺集團不詳成員於110年6月22日17時30分許起，假冒Bize talk客服人員，接續撥打電話，向甲○○佯稱因其網路訂購線上課程歸檔有誤，需依指示取消交易以避免重新扣款云云，致甲○○誤信為真，陷於錯誤，依指示於右列時間，匯款右列金額，至右列帳戶。 110年6月22日18時52分 /2萬9,985元（已扣除手續費15元）   葉○羽之 郵局帳戶 110年6月22日19時3分/3萬元 2 劉姵妤 本案詐欺集團不詳成員於110年6月22日18時58分許起，假冒生活倉庫電商人員、中國信託銀行客服人員，接續撥打電話，向劉姵妤佯稱因其網路購物出單有誤，需依指示解除分期付款設定云云，致劉姵妤誤信為真，陷於錯誤，依指示於右列時間，匯款右列金額，至右列帳戶。 110年6月22日19時15分 /2萬1,103元 同上 110年6月22日19時34分 /2萬1,000元